【裁判字號】    95,訴,986
【裁判日期】    951012
【裁判案由】    清償債務
【裁判全文】
臺灣桃園地方法院民事判決               95年度訴字第986號
原      告  乙○○
訴訟代理人  王治魯律師
被      告  丙○○
            丁○○
            甲○○
上列當事人間清償債務事件，經本院於民國95年9 月28日言詞辯
論終結，判決如下：
    主  文
被告丙○○應給付原告新台幣貳佰萬元，及自民國九十五年八月
十四日起至清償日止，按年利率百分之五計算之利息。
原告其餘之訴駁回。
訴訟費用由被告丙○○負擔。
本判決第一項於原告以新台幣陸拾陸萬柒仟元為被告丙○○供擔
保後，得假執行。
原告其餘假執行之聲請駁回。
    事  實
甲、原告方面：
壹、聲明：
一、被告應連帶給付原告新台幣（下同）200 萬元及自本件起訴
    狀繕本送達被告翌日起至清償日止，按年利率百分之5 計算
    之利息。
二、願供擔保，請准宣告假執行。
貳、陳述：
一、緣被告甲○○前因欠被告丁○○票款，且其與被告丁○○、
    丙○○共同向原告表示需投資工程之保證金，乃於民國92年
    2 月8 日於原告位於桃園縣桃園市○○路○ 段229 號5 樓之
    辦公室共同立具協議書（下稱系爭協議書），向原告借款新
    台幣（下同）200 萬元（下稱系爭借款），並協議由被告丁○○收受系爭借款，由丙○○負責於93年4 月10日還款，原
    告因與被告甲○○為舊識，且信任被告丙○○為公務員，遂
    同意借款，並以口頭方式要求被告甲○○、丁○○為保證人
    ，經其等承諾負連帶清償責任後，乃於92年2 月10日將系爭
    200 萬元借款交予被告丁○○收受。嗣系爭借款之清償期屆
    至後，原告向被告丙○○請求返還借款時，僅獲其於93年6
    月3 日交付由第三人勤臻實業有限公司簽發，面額合計212
    萬元，並經其背書之支票4 張（下稱系爭4 張支票），並由
    其與被告丁○○共同於93年6 月8 日在原告上開辦公室內立
    具承諾書（下稱系爭承諾書），保證系爭4 張支票兌付，惟
    經原告於系爭4 張支票屆期後分別提示，均遭退票。
二、被告既係共同向原告借用系爭借款，是被告於其內部固曾就
    系爭借款究係由何人向原告借用及由何人負責償還為協議，
    惟該項協議僅係被告內部之協議，原告並不受其等所為協議
    之拘束，自得請求被告中之任何1 人還款。綜上，爰提起本
    件訴訟，依借款返還請求權之法律關係，請求被告連帶給付
    系爭借款200 萬元及遲延利息，請求判決如前揭聲明所示。
參、證據：提出系爭協議書、承諾書各1 件、支票及退票理由單
    各4 張為證。
乙、被告丙○○方面：
    被告未於本件言詞辯論期日到庭辯論，亦未提出任何準備書
    狀為何聲明或陳述。
丙、被告甲○○方面：被告未於本件言詞辯論期日到庭辯論，惟
    據其前於準備程序期日到庭所為聲明及陳述略以：
壹、聲明：
    認諾原告之請求。
貳、陳述：
    對於原告主張其因前揭原因而於前揭時地，與被告丁○○、
    丙○○共同立具系爭協議書，向原告借用系爭200 萬元借款
    ，並約定由被告丁○○收受系爭借款，由丙○○負責於93年
    4 月10日還款，及原告係因信任被告丙○○為公務員，才同
    意借款，且系爭借款業經原告於前揭時間交予被告丁○○收
    受，而被告丙○○並未依期還款，僅於93年6 月3 日背書交
    付系爭4 張支票予原告，並與丁○○共同立具系爭承諾書，
    仍約定由被告丙○○負責還款，而系爭4 張支票經原告屆期
    提示仍遭退票；及其與被告丙○○、丁○○曾於內部約定共
    同償還系爭借款等情，其均不爭執，並認諾原告本件請求，
    願給付系爭借款。
丁、被告丁○○方面：被告未於本件言詞辯論期日到庭辯論，惟
    據其前於準備程序期日到庭所為聲明及陳述略以：
壹、聲明：
    原告之訴駁回。
貳、陳述：
    其固曾因前揭原因而於前揭時地，與被告甲○○、丙○○共
    同立具系爭協議書，並經原告交付系爭200 萬元借款予其收
    受，惟依系爭協議書所載，系爭借款之借用人應為被告甲○○，其非系爭借款之借用人，且應由被告丙○○負責還款，
    其無償還系爭借款之義務。另其於立具系爭協議書時，雖曾
    同時簽發2 紙支票交原告收執，惟於該2 紙支票退票後，其
    既與被告丙○○共同立具系爭承諾書，仍約定由丙○○負責
    償還系爭借款，並由原告將上開2 張退票支票返還予其收受
    ，自更足以證明其不負償還系爭借款之責任。是原告提起本
    件訴訟，請求其與被告丙○○、甲○○連帶給付系爭200 萬
    元借款及其遲延利息，自無理由，應駁回其起訴。
參、證據：提出協議書、借據、支票開立明細表各1 件為證。
    理  由
壹、程序部分：
一、本件被告經合法通知，均未於言詞辯論期日到場，核均無民
    事訴訟法第386 條各款所列之情形，爰依原告之聲請，由其
    一造辯論而為判決。
二、按訴狀送達後，原告不得將原訴變更或追加他訴，但擴張或
    減縮應受判決事項之聲明者，不在此限，民事訴訟法第255
    條第1 項但書第3 款定有明文。原告起訴原請求被告連帶給
    付200 萬元及自本件起訴狀繕本送達被告之翌日起至清償日
    止，按年利率百分之5 計算之利息。嗣於95年8 月30日具狀
    就上開請求金額變更為請求被告丙○○給付原告65萬元，被
    告丁○○給付120 萬元，被告甲○○給付15萬元，再於95年
    9 月18日具狀變更請求金額為如前揭聲明所示，核屬減縮或
    擴張其應受判決事項之聲明，揆諸前揭規定，應予准許。
貳、實體部分：
一、原告主張被告因前揭原因而於前揭時地共同立具系爭協議書
    ，向其借用系爭200 萬元借款，約定由被告丙○○負責於93
    年4 月10日還款，由被告甲○○、丁○○擔任保證人，連帶
    負責還款，經其於92年2 月10日依約將系爭借款交予丁○○
    收受，惟丙○○並未依期還款，其背書交付原告收執之系爭
    4 張支票均被退票。爰提起本件訴訟，依消費借貸之法律關
    係，請求被告連帶給付系爭借款200 萬元及前揭遲延利息等
    語。
二、被告丙○○未提出任何準備書狀為何聲明或陳述；被告甲○○對原告主張系爭借款之事實經過，原告已依約將系爭借款
    交予丁○○收受，被告丙○○未依約還款等情，均不爭執，
    且其與被告丙○○、丁○○曾於內部約定共同償還系爭借款
    ，並認諾原告本件請求，願給付系爭借款；被告丁○○則以
    其非系爭借款之借款人，亦非保證人，系爭借款應由丙○○
    負責還款，其無償還系爭借款之義務等語，資為抗辯。
三、按當事人對於他造主張之事實，於言詞辯論時不爭執者，視
    同自認。當事人對於他造主張之事實，已於相當時期受合法
    之通知，而於言詞辯論期日不到場，亦未提出準備書狀爭執
    者，準用第1 項之規定。民事訴訟法第280 條第1 項前段、
    第3 項前段定有明文。經查，本件原告主張被告丙○○因前
    揭原因而於前揭時地立具系爭協議書，向其借用系爭200 萬
    元借款，約定於93年4 月10日還款，經其於92年2 月10日依
    約將系爭借款交予被告丁○○收受，惟被告丙○○並未依期
    清償借款，尚欠系爭200 萬元借款未還等情，業據其提出與
    所述相符之系爭協議書、承諾書各1 件、系爭支票及退票理
    由單各4 張為證，核與被告甲○○及丁○○所述相符。且本
    件起訴狀繕本及言詞辯論期日通知書均已於相當時期前送達
    被告丙○○收受，此有送達證書2 紙分別附於本院卷（參本
    院卷第44頁、第73頁）可稽。被告丙○○對於原告主張之上
    開事實，既未於言詞辯論期日到場爭執，亦未提出準備書狀
    為何聲明或陳述，依上開規定，視同自認原告主張之事實，
    是原告上開主張自堪信為真實。
四、另按消費借貸契約，借用人應於約定期限內，返還與借用物
    種類、品質、數量相同之物；給付有確定期限者，債務人自
    期限屆滿時起，負遲延責任；遲延之債務，以支付金錢為標
    的者，債權人得請求依法定利率計算之遲延利息。民法第47
    8 條前段、第229 條第1 項、第233 條第1 項前段分別定有
    明文。本件被告丙○○既向原告借用系爭借款，且未依約於
    93年4 月10日清償系爭借款，既如前述，自已陷於給付遲延
    而應負遲延責任。是依前引法文規定，原告提起本件訴訟，
    依系爭協議書及承諾書之前揭約定，本於消費借貸之法律關
    係，請求被告丙○○給付系爭200 萬元借款及自其遲延後之
    本件起訴狀繕本送達翌日（本件起訴狀繕本係於95年8 月3
    日寄存送達於被告丙○○住所轄區之台中市政府警察局第4
    分局南屯派出所，依法應於95年8 月13日發生送達之效力）
    即95年8 月14日起至清償日止，按年利率百分之5 計算之利
    息，為有理由，應予准許。
五、另查，被告向原告共同借用系爭借款時，業已約定由被告丙○○負責還款，且於丙○○未依期還款而立具系爭承諾書時
    ，仍約明由其負責還款，此參卷附系爭協議書及承諾書（參
    本院卷第7 頁、第12頁）所載即明，此為原告及被告甲○○
    、丁○○所不爭執。且被告丁○○、甲○○與丙○○共同立
    具系爭協議書時，雖曾由丁○○另行簽發前揭2 張支票交原
    告收執，惟於丙○○未依期還款，且上開2 張支票退票後，
    原告既將上開2 張支票返還丁○○，並由丙○○另行立具系
    爭承諾書，載明仍由其負責還款，則解釋當事人之意思表示
    ，自應認為原告業已免除被告丁○○就上開2 張支票之票據
    責任。且系爭協議書及承諾書既均約定由被告丙○○負責償
    還系爭借款，並未約定被告丁○○、甲○○應就系爭借款負
    償還責任，原告復未舉證證明被告丁○○曾同意負責還款，
    或曾同意就系爭借款負保證人責任，是其指稱被告丁○○曾
    承諾擔任系爭借款之保證人，或曾同意就系爭借款負連帶償
    還責任，據以請求被告丁○○給付系爭借款及遲延利息，自
    無依據。另被告甲○○雖就原告本件請求表示認諾，惟依原
    告前揭主張，應認本件訴訟標的對於被告必須合一確定，而
    被告甲○○所為該項認諾顯不利於被告全體，依民事訴訟法
    第56條第1 款規定，其所為認諾對於被告全體均不生效力，
    自不得本於其所為該項認諾而為其敗訴之判決。且被告既僅
    於內部約定共同負責償還系爭借款，並未對外向原告表示共
    同負責還款，或由被告甲○○、丁○○擔保系爭借款之保證
    人，已如前述，原告復未舉證證明被告甲○○曾同意擔任系
    爭借款之保證人，或曾同意連帶清償系爭借款，是其指稱被
    告甲○○曾承諾擔任系爭借款之保證人或同意連帶清償系爭
    借款，據以請求被告甲○○給付系爭借款及遲延利息，亦無
    依據。
六、綜上所述，原告提起本件訴訟，依消費借貸之法律關係，請
    求被告丙○○給付系爭借款200 萬元及自95年8 月14日起至
    清償日止，按年利率百分之5 計算之利息，為有理由，應予
    准許；惟其以被告丁○○、甲○○為系爭借款之保證人等理
    由，依消費借貸之法律關係，請求其2 人連帶給付系爭借款
    及前揭遲延利息，均無理由，不應准許。
七、本件事證已臻明確，兩造其餘主張陳述及舉證，經核與判決
    之結果均無影響，爰不另一一論述，附此敘明。
八、原告陳明願供擔保，請准宣告假執行，就其勝訴部分，核無
    不合，爰酌定相當之擔保金額准許之。至於原告敗訴部分，
    其假執行之聲請自無依據，爰併予駁回。
九、結論：本件原告之訴為一部有理由，一部無理由，依民事訴
    訟法第385 條第1 項前段、第79條前段、第390 條第2 項，
    判決如主文。
中    華    民    國    95    年    10    月    12    日
                  民事第一庭  審判長法  官  郭琇玲
                                    法  官  林望民
                                    法  官  陳勇松
以上正本係照原本作成。
如對本判決上訴，須於判決送達後20日內向本院提出上訴狀。
中    華    民    國    95    年    10    月    12    日
                                    書記官  蔡佳玲


司法院資訊處製作；財團法人民間司法改革基金會備份。
